【裁判字號】    98,交易,182
【裁判日期】    981231
【裁判案由】    過失重傷害等
【裁判全文】
臺灣彰化地方法院刑事判決             98年度交易字第182號
公  訴  人  臺灣彰化地方法院檢察署檢察官
被      告  乙○○
上列被告因過失重傷害等案件，經檢察官提起公訴（98年度偵字
第5546號），本院判決如下：
    主  文
乙○○因過失傷害人致重傷，處有期徒刑伍月，如易科罰金，以
新臺幣壹仟元折算壹日。
    犯罪事實
一、乙○○於民國98年1 月31日晚間7 時10分許，駕駛車牌號碼
    7770-UA 號自小客車，沿彰化縣彰化市○○路由東往西方向
    行駛，途經彰化縣彰化市○○路一段327 號前，原應注意汽
    車行駛時，駕駛人應注意車前狀況，並隨時採取必要之安全
    措施，而依當時情形，天候為晴、夜間有照明、柏油路面乾
    燥、無缺陷或障礙物，且視距良好，並無不能注意之情事，
    竟疏未注意車前狀況，貿然向右前方路邊停靠，適有丙○○
    騎乘車牌號碼YHY-451 號重型機車附載甲○○，正在乙○○
    右前方停等號誌，乙○○之自小客車右前方乃自後方擦撞丙○○之機車左後方，造成丙○○、甲○○人車倒地，丙○○
    受有頭部外傷、腦震盪、左眼眶眉上裂傷3 公分、雙手及雙
    膝多處擦挫傷等傷害，甲○○則受有背部挫傷併薦椎骨折、
    左足多處骨折、多處挫傷、左肱骨髁骨折脫位，且左肘餘留
    永久性功能障礙之重傷害。乙○○於肇事後停留在現場等候
    警員到場處理，並在犯罪偵查機關未發覺前，主動向到場處
    理之警員坦承其為肇事者，自首而接受裁判。
二、案經丙○○、甲○○訴由彰化縣警察局彰化分局報請臺灣彰
    化地方法院檢察署檢察官偵查起訴。
    理  由
一、本案被告所犯係屬刑事訴訟法第376 條第1 款所列之最重本
    刑為3 年以下有期徒刑、拘役或專科罰金之罪，本院爰依同
    法第284 條之1 之規定行獨任審判。次按被告以外之人於審
    判外之陳述，雖不符刑事訴訟法第159 條之1 至第159 條之
    4 之規定，而經當事人於審判程序同意作為證據，法院審酌
    該言詞陳述或書面陳述作成時之情況，認為適當者，亦得為
    證據。當事人、代理人或辯護人於法院調查證據時，知有第
    159 條第1 項不得為證據之情形，而未於言詞辯論終結前聲
    明異議者，視為有前項之同意，刑事訴訟法第159 條之5 定
    有明文。查本案後述所引之卷證資料，公訴人及被告均不爭
    執其證據能力，本院復衡以該等供述證據作成時之情況，應
    為適當，是可認後述所引用證據之證據能力均無疑義，合先
    敘明。
二、上開犯罪事實，業據被告乙○○迭於警詢、偵查中及本院審
    理時坦承不諱，且經告訴人丙○○、甲○○於警詢及偵查中
    指訴綦詳（參見丙○○98年1 月31日、98年3 月3 日談話紀
    錄表、98年5 月20日警詢筆錄及98年7 月8 日偵查筆錄；甲○○98年3 月3 日談話紀錄表、98年6 月9 日警詢筆錄及98
    年7 月8 日偵查筆錄），並有道路交通事故現場圖、道路交
    通事故調查報告表(一)、(二)、車禍現場照片6 張、秀傳醫療社
    團法人秀傳紀念醫院診斷證明書（丙○○）、（甲○○）各
    1 紙及秀傳醫療社團法人秀傳紀念醫院98年10月20日明秀（
    醫）字第0981395 號函暨所附甲○○之病歷資料影本1 份在
    卷可稽。按汽車行駛時，駕駛人應注意車前狀況，並隨時採
    取必要之安全措施，道路交通安全規則第94條第3 項定有明
    文，被告駕車自應注意上述道路交通安全規定，而依卷附道
    路交通事故調查報告表所載，當時天候為晴，夜間有照明，
    柏油路面乾燥、無缺陷或障礙物，且視距良好，並無不能注
    意之情事，被告疏未注意車前狀況，貿然向右前方停靠而擦
    撞正在前方停等之機車，其有過失甚明。又按毀敗或嚴重減
    損一肢以上之機能，即屬重傷，刑法第10條第4 項第4 款定
    有明文，本件告訴人甲○○受有背部挫傷併薦椎骨折、左足
    多處骨折、多處挫傷、左肱骨髁骨折脫位等傷害，且其左肘
    餘留永久性功能障礙，已屬嚴重減損效能之重傷害，此有前
    揭告訴人甲○○之診斷證明書、病歷資料及秀傳醫療社團法
    人秀傳紀念醫院98年11月9 日明秀（醫）字第0981486 號函
    附卷可參，顯已達重傷害之程度。再被告之過失駕駛行為造
    成告訴人丙○○、甲○○受有前揭傷害及重傷害，足認被告
    之過失駕駛行為與告訴人之傷害及重傷害結果間，具有相當
    因果關係。綜上所述，本案事證明確，被告前揭犯行，洵堪
    認定，應依法論科。
三、核被告乙○○所為，係犯刑法第284 條第1 項前段之過失傷
    害罪及同法第284 條第1 項後段之過失致重傷害罪。被告係
    以一行為同時觸犯前開2 罪名，為想像競合犯，應依刑法第
    55條前段規定，從一重論處。又被告於肇事後仍留在現場，
    在有偵辦犯罪職務之公務員發覺前，主動向警員自首承認為
    肇事者而接受裁判，有彰化縣警察局道路交通事故肇事人自
    首情形紀錄表1 份附卷可參，被告為對於未發覺之犯罪自首
    並接受裁判，茲依刑法第62條前段之規定，減輕其刑。爰審
    酌被告之素行、智識程度，其於本件車禍之過失程度、所生
    之危害非輕（造成告訴人丙○○、甲○○受有前揭傷害及重
    傷害），及其肇事後尚能坦承過失犯行，惟迄今未能與告訴
    人達成和解等一切情狀，認公訴人具體求刑有期徒刑5 月，
    尚屬允當，茲量處如主文所示之刑，並諭知易科罰金之折算
    標準，以資懲儆。
據上論斷，應依刑事訴訟法第299 條第1 項前段，刑法第284 條
第1 項前段、第284 條第1 項後段、第55條、第41條第1 項前段
、第62條前段，刑法施行法第1 條之1 第1 項、第2 項前段，判
決如主文。
本案經檢察官趙冠瑋到庭執行職務。
中    華    民    國    98    年    12    月    31    日
                        交通法庭      法  官  郭麗萍
以上正本證明與原本無異。
如不服本判決應於收受判決後10日內向本院提出上訴書狀，並應
敘述具體理由。其未敘述上訴理由者，應於上訴期間屆滿後20日
內向本院補提理由書（均須按他造當事人之人數附繕本）「切勿
逕送上級法院」。
告訴人或被害人對於判決如有不服具備理由請求檢察官上訴者，
其上訴期間之計算係以檢察官收受判決正本之日期為準。
中    華    民    國    98    年    12    月    31    日
                                      書記官  吳冠慧
附錄本案論罪科刑法條：
中華民國刑法第284條
因過失傷害人者，處6 月以下有期徒刑、拘役或5 百元以下罰金
，致重傷者，處1 年以下有期徒刑、拘役或5 百元以下罰金。
從事業務之人，因業務上之過失傷害人者，處1 年以下有期徒刑
、拘役或1 千元以下罰金，致重傷者，處3 年以下有期徒刑、拘
役或2 千元以下罰金。

司法院資訊處製作；財團法人民間司法改革基金會備份。
